臺灣彰化地方法院民事判決　九十一年度訴字第一四四號
　　原　　　告　　癸○○
　　複　代理人　　甲○○
　　被　　　告　　己○○
　　　　　　　　　辛○
　　　　　　　　　乙○
　　訴訟代理人　　丁○○
　　　　　　　　　壬○○
　　被　　　告　　庚○○
　　　　　　　　　戊○
　　訴訟代理人　　丙○○
右當事人間拆屋還地事件，本院判決如左：
    主    文
被告乙○應將坐落彰化縣大村鄉○○段犁頭厝小段一七０之一二地號內如附圖所示編
號Ｂ部分面積零點零零玖柒公頃土地上之建物拆除。
被告戊○、庚○○應將坐落彰化縣大村鄉○○段犁頭厝小段一七０之一二地號內如附
圖所示編號Ｄ部分面積零點零零壹參公頃土地上之建物拆除。
被告庚○○應將坐落彰化縣大村鄉○○段犁頭厝小段一七０之一二地號內如附圖所示
編號Ｅ部分面積零點零零貳柒公頃土地上之建物拆除。
被告辛○、己○○應將坐落彰化縣大村鄉○○段犁頭厝小段一七０之一二地號內如附
圖所示編號Ｇ部分面積零點零零捌壹公頃及編號Ｉ部分面積零點零零零陸公頃土地上
之建物拆除。
被告戊○、庚○○應將坐落彰化縣大村鄉○○段犁頭厝小段一七０之七地號內如附圖
所示編號１部分面積零點零零壹肆公頃土地上之建物拆除，將該部分土地交還原告及
其他共有人全體。
被告戊○應將坐落彰化縣大村鄉○○段犁頭厝小段一七０之七地號內如附圖所示編號
３部分面積零點零零柒捌公頃土地上之建物拆除，將該部分土地交還原告及其他共有
人全體。
訴訟費用由被告己○○負擔百分之十二，被告辛○負擔百分之十二，被告乙○負擔百
分之二十七，被告庚○○負擔百分之十三，被告戊○負擔百分之三十六。
　　事　　實
甲、原告方面：
一、聲明：求為判決如主文所示。
二、陳述：
  　鈞院八十九年度訴字第八十九年度訴字第二六九號分割共有物判決，將坐落彰化
    縣大村鄉○○段犁頭厝小段第一七０之七地號土地判歸原告及訴外人黃三健取得
    ，同段第一七０之一二地號土地則作為私設道路用，由全體共有人維持共有。系
    爭土地上有被告所有如附圖所示之建物，爰依民法第七百六十七條、八百二十一
    條及八百二十五條之規定請求如聲明。
三、證據：提出地謄圖謄本影本一紙、臺灣彰化地方法院八十九年度訴字第二六九號
    民事判決及確定證明書影本各一件、土地登記謄本三件為證。
乙、被告辛○、乙○部分：
一、聲明：請求駁回原告之訴。
二、陳述：
　(一)辛○部分：需要時間安排神明廳遷移的事情，希望四個月後再拆除。附圖編號Ｇ
    、Ｉ部分是我和己○○所有的房屋。
  (二)乙○部分：如要拆房子原告要支付相關費用，且原告要補償我租屋費用，房屋拆
    除後，我沒有足夠地方住。附圖編號Ｂ部分房子是乙○所有。
丙、被告戊○、庚○○方面：未於言詞辯論期日到場，據其於準備程序期日所為陳述
    ：
  (一)戊○部分：同意原告請求。
  (二)庚○○部分：未表示意見。
丁、被告己○○未於準備程序及言詞辯論期日到場，亦未提出準備書狀作何聲明或陳
    述。
戊、本院依職權勘驗現場，並囑託彰化縣員林地政事務所派員測量現場繪製複丈成果
    圖附卷。
    理　　由
一、本件被告己○○、庚○○、戊○未於言詞辯論期日到場，核無民事訴訟法第三百
    八十六條各款所列情形，爰依原告之聲請，由其一造辯論而為判決。
二、原告起訴主張本院八十九年度訴字第八十九年度訴字第二六九號分割共有物判決
    ，將坐落彰化縣大村鄉○○段犁頭厝小段第一七０之七地號土地判歸原告及訴外
    人黃三健取得，同段第一七０之一二地號土地則作為私設道路用，由全體共有人
    維持共有，以及系爭土地上有被告所有如附圖所示之建物之事實，業據原告提出
    臺灣彰化地方法院八十九年度訴字第二六九號民事判決及確定證明書影本、土地
    登記謄本為證，且為被告辛○、乙○、庚○○、戊○所不爭執，復經本院現場勘
    驗明確，並有彰化縣員林地政事務所九十年三月二十日複丈成果圖在卷可稽，而
    被告己○○經合法通知，未於準備程序及言詞辯論期日到場，亦未提出書狀以供
    斟酌，堪認原告主張屬實。
三、按所有人對於無權占有或侵奪其所有物者，得請求返還之。對於妨害其所有權者
    ，得請求除去之；各共有人對於第三人，得就共有物之全部，為本於所有權之請
    求。但回復共有物之請求，僅得為共有人全體之利益為之，民法第七百六十七條
    、第八百二十一條分別定有明文。又按各共有人按其應有部分，對於共有物之全
    部雖有使用收益之權，惟共有人對於共有物之特定部分使用收益，仍須徵得他共
    有人全體之同意，非謂共有人得對於共有物全部或任何一部有自由使用收益之權
    利。如共有人不顧他共有人之利益，而就共有物之全部或一部任意使用收益，即
    屬侵害他共有人之權利（最高法院六十二年臺上字第一八０三號判例意旨參照）
    。本件被告乙○、庚○○、辛○、己○○雖與原告同為系爭一七０之一二地號土
    地之共有人，惟其對於共有物之特定部分占有使用，並未徵得其他共有人全體之
    同意，按諸上開說明，即屬侵害他共有人之權利，是原告請求其等拆除土地上之
    建物，自屬有據；又原告為系爭一七０之七地號土地之共有人，被告戊○、庚○
    ○無合法使用權源而占用系爭土地，依首揭規定，原告自得為全體共有人之利益
    ，請求被告戊○、庚○○拆除土地上之建物，並將該部分土地交還原告及其他共
    有人全體。至被告辛○雖辯稱：需要時間安排神明廳遷移的事情，希望四個月後
    再拆除等語，惟查本院八十九年度訴字第二六九號分割共有物事件，業於九十年
    四月三十日判決，嗣於九十年六月二十六日判決確定，此有上開判決及確定證明
    書影本在卷可稽，被告辛○既為上開判決之當事人，對其建物於分割後無權占有
    分歸全體共有人維持共有之系爭一七０之一二地號土地，應知之甚詳，惟自上開
    判決確定至今已逾十個月，竟仍未能安排相關遷移事宜，且審酌本件給付內容，
    其性質並無「非長期間不能履行」之情形，亦未經原告同意，自與民事訴訟法第
    三百九十六條第一項規定不符，是被告請求定相當之履行期間，即難准許。又被
    告乙○則辯稱：如要拆房子原告要支付相關費用，且原告要補償我租屋費用，房
    屋拆除後，我沒有足夠地方住等語，然其既未能說明為上開抗辯有何正當權源，
    復無法舉證證明，是其所辯應屬無據，並不可採。
四、從而，原告本於所有人物上請求權及共有物請求權之法律依據，訴請：(一)被告乙
    ○、戊○、庚○○、辛○、己○○應將系爭一七０之一二地號內如主文第一項至
    第四項所示土地上之建物拆除；(二)被告戊○、庚○○將其占用系爭一七０之七地
    號內如主文第五項、第六項所示土地上之建物拆除，將該部分土地交還原告及其
    他共有人全體，即屬有據，應予准許。
據上論結，本件原告之訴為有理由，爰依民事訴訟法第三百八十五條第一項前段、第
七十八條、第八十五條第一項，判決如主文。
中　　　華　　　民　　　國　　九十一　　年　　　五　　　月　　二十四　　日
                                    臺灣彰化地方法院民事第二庭
~B審判長法官　何志通
~B　　　法官　施坤樹
~B　　　法官　鄭舜元
右為正本係照原本作成。
如對本判決上訴須於判決送達後廿日內向本院提出上訴狀。
中　　　華　　　民　　　國　　九十一　　年　　　五　　　月　　二十七　　 日
~B法院書記官　卓俊杰
